臺灣嘉義地方法院刑事判決　　　　　　 96年度嘉簡字第384號
聲　請　人　臺灣嘉義地方法院檢察署檢察官
被　　　告　乙○○
上列被告因詐欺案件，經檢察官提起公訴（96年度偵緝字第59號
），被告於準備程序時自白犯罪，本院合議庭認為宜以簡易判決
處刑，裁定由受命法官獨任逕以簡易判決處刑，判決如下：
    主  文
乙○○連續犯詐欺取財罪，處有期徒刑伍月，如易科罰金，以銀
元佰元即新臺幣玖佰元折算壹日，緩刑貳年。
    事實及理由
一、犯罪事實：乙○○於民國九十四年初，在嘉義市○○○路五
    五八號經營「荃豐釣蝦場」，於同年二月間，明知釣蝦場營
    運不善，虧損連連，已無償還債務之能力，竟基於意圖為自
    己不法所有之概括犯意，自同年二月三日起至四月一日止，
    佯稱係「賴荃豐」（經查無此人），連續向西部菸酒有限公
    司（下稱西部菸酒公司）訂貨，致該公司之承辦人員陷於錯
    誤，交付如銷貨憑單所示七星、大衛香菸、維士比等財物，
    其間乙○○明知無法償還貨款，竟向不詳姓名之成年人購買
    票面金額為新臺幣（下同）十三萬元，票載發票日為九十四
    年三月三十日，發票人為艇神國際有限公司之人頭支票一張
    ，於九十四年三月五日交予西部菸酒公司，詐稱其有償還能
    力，並再陸續向西部菸酒公司訂貨，而該公司承辦人員仍誤
    信其有償還貨款資力，陷於錯誤，繼續交付所訂財物，前後
    總計出貨十二萬二千三百零四元，嗣因上開支票屆期提示，
    因存款不足，遭拒絕付款，而乙○○則避不見面，西部菸酒
    公司始知受騙。
二、認定事實所憑證據
(一)被告於偵查中為有罪之供述及本院行準備程序時自白犯罪。
(二)告訴代理人甲○○於偵查中之指訴。
(三)西部菸酒公司提出之客戶資料卡、帳目資料及支票影本各一
    紙、銷貨憑單八張（見交查卷第三至九頁）。
三、新舊法比較說明
(一)刑法第二條第一項部分
    被告行為後，刑法於九十四年一月七日修正，同年二月二日
    公布，業於九十五年七月一日施行。按行為後法律有變更者
    ，適用行為時之法律。但行為後之法律有利於行為人者，適
    用最有利於行為人之法律，修正後之刑法第二條第一項定有
    明文。該條之規定係規範行為後法律變更所生新舊法律比較
    適用之準據法，雖亦經修正，但因屬適用法律之準據法，本
    身尚無比較新舊法之問題，應一律適用裁判時之修正後刑法
    第二條之規定，決定適用之刑罰法律（最高法院九十五年五
    月二十三日刑事庭第八次會議決議可資參照）。
(二)關於罰金刑及貨幣單位由銀元修正為新臺幣之法律適用
    被告行為後，刑法第三十三條第五款關於「罰金：一元以上
    」之規定，修正為「罰金：新臺幣一千元以上，以百元計算
    之」，刑法法定本刑中列有罰金刑者，其法定最低度罰金刑
    因之提高，涉及科刑規範變更，自有新舊法比較必要，比較
    結果，以舊法有利於行為人，應適用舊法第三十三條第五款
    規定，定其罰金部分之法定刑。又九十五年七月一日修正公
    布施行之刑法施行法第一條之一增訂：「（第一項）中華民
    國九十四年一月七日刑法修正施行後，刑法分則編所定罰金
    之貨幣單位為新臺幣。（第二項）九十四年一月七日刑法修
    正時，刑法分則編未修正之條文定有罰金者，自九十四年一
    月七日刑法修正施行後，就其所定數額提高為三十倍。但七
    十二年六月二十六日至九十四年一月七日新增或修正之條文
    ，就其所定數額提高為三倍」。經查，刑法第三百三十九條
    第一項自七十二年六月二十六日（即罰金罰鍰提高標準條例
    修正公布日）迄今未修正，其罰金之法定刑為「一千元」（
    貨幣單位為「銀元」），依罰金罰鍰提高標準條例第一條前
    段規定罰金刑提高十倍，再依現行法規所定貨幣單位折算新
    臺幣條例規定折算為「新臺幣三萬元」；又於刑法施行法第
    一條之一施行日（即九十五年七月一日）後，刑法分則所定
    罰金之貨幣單位改為「新臺幣」，就其所定數額提高三十倍
    ，亦為「新臺幣三萬元」，是刑法施行法第一條之一施行後
    ，罰金刑貨幣單位雖有「新臺幣」之更易，惟適用結果之罰
    金額度則無二致，就罰金法定刑提高之「刑罰權規範內容」
    並無利或不利之變更，自不生新舊法之比較問題，惟應適用
    具特別法性質之刑法施行法第一條之一規定。
(三)連續犯部分
    被告行為後，刑法第五十六條有關連續犯之規定業經修正刪
    除，此雖非犯罪構成要件之變更，然顯已影響行為人刑罰之
    法律效果，自屬法律變更，而應比較修正前、後之規定。亦
    即被告基於概括犯意所為之數行為，自九十五年七月一日起
    已不再成立連續犯，而應依具體行為之性質論罪。查本件被
    告所為多次詐欺取財之犯行均發生於新法施行之前，且其所
    為之各次犯行時間、地點各均獨立，惟其時間緊接，所犯係
    構成要件相同之罪名，主觀上顯係基於概括之犯意，依修正
    前第五十六條之規定，得成立連續犯。至於修正後既將連續
    犯之規定刪除，而被告前開數行為，並無接續犯或包括一罪
    、想像競合犯之情形，其先後多次犯行，各獨立成罪，應分
    論併罰。比較修正前、後規定，自以修正前之規定，較有利
    於被告。
(四)易科罰金部分
    被告行為後，罰金罰鍰提高標準條例第二條業已刪除，而刑
    法第四十一條第一項前段關於易科罰金之折算標準已由舊法
    之銀元一百元、二百元、三百元修正為新臺幣一千元、二千
    元、三千元，因屬科刑規範事項之變更，其折算標準為裁判
    時所應諭知，自有就新舊法規定比較之必要，經比較新舊法
    結果，以被告行為時之舊法較為有利於被告。
(五)綜上法律修正前、後之比較，揆諸前揭說明及修正後刑法第
    二條第一項之「從舊從輕」原則，本件以適用修正前之相關
    刑罰法律，對被告較為有利。另犯罪在新法施行前，新法施
    行後，緩刑之宣告，應適用新法第七十四條之規定，為前述
    最高法院會議決議所揭示，即無新舊法比較之問題，併予敘
    明。
四、查被告乙○○前未曾因故意犯罪受有期徒刑以上刑之宣告，
    有臺灣高等法院被告前案紀錄表乙份附卷可稽，其因一時失
    慮，致犯本罪，犯後坦承犯行，深具悔意，態度良好，且業
    與西部菸酒公司達成賠償之和解，得其原諒，此有和解書及
    本院辦理刑事案件電話紀錄查詢表各一份在卷可按，其經此
    次科刑教訓後，當益知警惕，應無再犯之虞，因認其所受宣
    告之刑，以暫不執行為適當，爰併予宣告緩刑二年，以啟自
    新。
五、應適用之法條
(一)依刑事訴訟法第四百四十九條第二項、第四百五十四條第一
    項。
(二)刑法第二條第一項前段、（修正前）第五十六條、第三百三
    十九條第一項、（修正前）刑法第四十一條第一項前段、第
    七十四條第一項第一款。
(三)修正前罰金罰鍰提高標準條例第二條，現行法規所定貨幣單
    位折算新臺幣條例第二條，刑法施行法第一條之一第一項、
    第二項前段，逕以簡易判決處刑如主文。
六、依刑事訴訟法第四百五十五條之一第二項之規定，被告不得
    上訴。
中　　華　　民　　國　　96　　年　　3 　　月　　26　　日
                  嘉義簡易庭    法　官　林青怡
上列正本證明與原本無異。
依刑事訴訟法第四百五十五條之一第二項之規定，被告不得上訴
。檢察官如不服本判決，應於判決送達後10日內向本院提出上訴
狀（應附繕本）。告訴人或被害人如對於本判決不服者，應具備
理由請求檢察官上訴，其上訴期間之計算係以檢察官收受判決正
本之日期為準。
中　　華　　民　　國　　96　　年　　3 　　月　　27　　日
                                書記官　李佳惠
附錄本案論罪科刑法條
中華民國刑法第339條第1項
意圖為自己或第三人不法之所有，以詐術使人將本人或第三人之
物交付者，處5年以下有期徒刑、拘役或科或併科1千元以下罰金
。
